【裁判字號】    96,交易,792
【裁判日期】    970530
【裁判案由】    過失傷害
【裁判全文】
臺灣臺北地方法院刑事判決             96年度交易字第792號
公  訴  人  臺灣臺北地方法院檢察署檢察官
被      告  乙○○
上列被告因過失傷害案件，經檢察官提起公訴（96年度偵字第23
504號），本院判決如下：
    主  文
乙○○因過失傷害人，處有期徒刑貳月，如易科罰金，以新臺幣
壹仟元折算壹日。
    理  由
一、乙○○於民國96年5月7日9時5分許，酒後駕駛車牌號碼9A─
    1215號自小客貨車（其酒後吐氣之酒精濃度為1.05mg/l，所
    涉公共危險罪部分，業經本院於96年8月13日以96年度店交
    簡字第513號判處有期徒刑4月確定），沿國道三號高速公路
    由南往北方向行駛，行經北上22.790公里處時（屬台北市文
    山區所轄），本應注意車輛行駛時，駕駛人應注意車前狀況
    ，保持安全距離，隨時採取必要之安全措施，而依當時情形
    ，天氣晴、隧道內有照明、柏油路面乾燥無缺陷及障礙物、
    視距良好等情形，並無不能注意之情事，竟疏未注意及此，
    於行至上開路段時，因酒後精神不濟睡著，而自後追撞同路
    段前方由甲○○駕駛之車牌號碼HV─5285號自小客車之車尾
    ，致甲○○因突受外力撞擊，而受有臉、頭皮及頸（不含眼
    ）挫傷、頭痛等傷害。乙○○於肇事後，於未被有偵查犯罪
    職權之機關或公務員發覺前，留在現場向據報到場處理之國
    道公路警察局第九警察隊警員吳光明坦承為肇事者而自首接
    受裁判。
二、案經甲○○告訴及乙○○自首由臺北市政府警察局文山第二
    分局報告臺灣臺北地方法院檢察署檢察官偵查起訴。
    理  由
一、訊據被告乙○○坦承於上開時間，駕駛上述汽車，行至上開
    地點時，因酒後精神不濟睡著，而自後追撞同路段前方由告
    訴人甲○○駕駛之車牌號碼HV─5285號自小客車之車尾等情
    不諱，惟矢口否認有何過失傷害之犯行，辯稱: 當時並無人
    受傷云云。惟查:
  (一)被告上開時間，駕駛上述汽車，行至上開地點時，因酒後精
    神不濟睡著，而自後追撞同路段前方由告訴人甲○○駕駛之
    車牌號碼HV─5285號自小客車之車尾等情，為被告所不爭執
    ，且據證人即告訴人於警詢陳述: 我於96年5月7日駕駛HV-5
    258號自用小客車在國道3號22公里790公尺處，發生車禍。
    當時前方內側車道有回堵，我見狀立即減速至30公里左右，
    當我車之前方車輛已起步時，我車就被後方一部9A-1215號
    自用小貨車前車頭追撞我車之後車尾等語在案（參發查字第
    1781號卷第12-14、33頁。證人甲○○於本院審理時雖未以
    證人之身分具結作證，但其於警詢時所為陳述之證據能力，
    被告於本院調查證據時並不爭執，依刑事訴訟法第159條之5
    第2項規定自有證據能力）。並有現場圖、道路交通事故調
    查報告表、酒測單、現場照片27張在卷可稽（參發查字第
    1781 號卷第26-28、35、39- 43頁）。
  (二)告訴人甲○○因本件車禍事故而受有臉、頭皮及頸（不含眼
    ）挫傷、頭痛等傷害一節，業據告訴人指訴在案外，並有其
    所提出之由仁愛醫院（位於樹林）於96年6月5日出具之診斷
    證明書（參他字第5925號卷第4頁），及仁愛醫院96年11月
    28日仁字第96295號函暨所附病歷紀錄（參偵字第23504號卷
    第2-3頁，內載甲○○於96年5月7日13時31分、5月14日、5
    月29日、6月5日、6月12日就診，診斷結果為臉、頭皮及頸
    之挫傷，眼除外、頭痛）。在時間上與本件車禍發生之時間
    相近，且其受傷之部位，亦與本件車禍事故之過程相合。至
    於告訴人於甫發生車禍後，在當日10時許警方製作談話紀錄
    時，雖曾稱: 沒有受傷等語（參發查字第1781號卷第33頁）
    。質之告訴人稱: 是回到樹林的家，頭開始疼痛，所以下午
    就去看醫生照X光等語。本院審酌本件車禍係屬後車追撞前
    車之意外，告訴人當時係坐在前座，其身體並未直接受到外
    力撞擊或磨擦，因此，其身體並未受有直接之外傷，致其未
    能於車禍現場立即發現頭部已受有上述之傷害，亦屬事理之
    常，是尚難以告訴人在製作談話紀錄表當時之所述，為被告
    有利認定之依據。
  (三)按汽車在同一車道行駛時，除擬超越前車外，後車與前車之
    間應保持隨時可以煞停之距離，且汽車行駛時，駕駛人應注
    意車前狀況，並隨時採取必要之安全措施，道路交通安全規
    則第94條第1、3項定有明文。衡諸當時狀況，係在隧道內，
    但設有適當之燈光照，路面乾燥無缺陷、無障礙物、視距良
    好之情形，此有上開事故調查報告表可稽，並為被告所不爭
    執，是客觀上並無不能注意之情事。詎被告竟未保持適當之
    安全距離，以致於自後追撞告訴人所駕駛之車輛車尾，造成
    告訴人受傷，其就本件車禍事故之發生，自有過失甚明，且
    其過失並顯與告訴人之上開傷害結果有相當因果關係。
  (四)綜上，本件被告過失傷害之犯行事證明確，洵堪認定，應依
    法論科。
二、核被告被告所為，係犯刑法第284條第1項前段之過失傷害罪
    。按汽車駕駛人，無駕駛執照駕車、酒醉駕車，因而致人受
    傷或死亡，依法應負刑事責任者，加重其刑至2分之1，道路
    交通管理處罰條例第86條第1項定有明文。本件被告於酒後
    吐氣之酒精濃度為1.05mg/l之情況下駕車，係屬酒醉駕車，
    其並因而致告訴人受傷，應依前開規定加重其刑。惟被告於
    肇事後留在現場，報案人或勤務中心轉來資料並未報明肇事
    人姓名，處理人員前往傷者就醫之醫院處理時，肇事人在場
    ，並當場承認為肇事人，此有被告車禍後國道公路警察局木
    柵分隊所製作之第1次調查筆錄可證，是被告已合於刑法第
    62條前段之自首要件，應依法減輕其刑。並依法先加重而後
    減輕之。爰審酌本件車禍事故之發生，其肇事原因為被告之
    過失，告訴人所受之傷勢尚非嚴重，被告車禍發生迄今，雖
    多次表示願意賠償告訴人7萬元之損害，但均未依約履行，
    以及其犯後坦承過失之態度等一切情狀，量處如主文所示之
    刑，並諭知易科罰金之折算標準。
據上論斷，應依刑事訴訟法第284條之1、第299條第1項前段，刑
法第284條第1項前段、第62條前段、第41條第1項前段，道路交
通管理處罰條例第86條第1項，刑法施行法第1條之1，判決如主
文。
本案經檢察官杜慧玲到庭執行職務。
中    華    民    國    97    年    5     月    30    日
                  交通法庭  法  官  李桂英
上正本證明與原本無異。
如不服本判決，應於判決送達後10日內向本院提出上訴狀（應抄
附繕本）。告訴人或被害人如對於本判決不服者，應具備理由請
求檢察官上訴，其上訴期間之計算係以檢察官收受判決正本之日
期為準。
                            書記官  嚴君珮
中    華    民    國    97    年    5     月    30    日
附錄本案論罪科刑法條全文
中華民國刑法第284條
（過失傷害罪）
因過失傷害人者，處6月以下有期徒刑、拘役或5百元以下罰金，
致重傷者，處1年以下有期徒刑、拘役或5百元以下罰金。
從事業務之人，因業務上之過失傷害人者，處1年以下有期徒刑
、拘役或1千元以下罰金，致重傷者，處3年以下有期徒刑、拘役
或2千元以下罰金。


司法院資訊處製作；財團法人民間司法改革基金會備份。
